臺灣彰化地方法院民事判決　九十一年度家訴字第四號
　　原　　　告　　甲○
　　訴訟代理人　　阮春龍律師
　　複　代理人　　羅庭章
　　被　　　告　　乙○○
右當事人間請求請求學雜費等事件，本院判決如左：
    主      文
原告之訴及假執行之聲請均駁回。
訴訟費用由原告負擔。
    事      實
甲、原告方面：
　一、聲明：被告應給付原告新台幣（下同）一百五十萬元及自起訴狀繕本送達翌日
　　　起至清償日止按年利率百分之五計算之利息，並願供擔保聲請宣告假執行。
　二、陳述：
  （一）原告與被告於民國八十九年八月二十四日合意訂立調解書，並有林銀柱等三
        人為見證，依調解書第二條及第四條，原告指定欲購買之房地及車位後，被
        告即應出資最高二百五十萬為限購買之，如有遲延應給付原告二百五十萬元
        。原告於覓得房地後先後以台中健行路郵局第六十五號及一百號存證信函通
        知被告出資二百五十萬元購買，被告除前後已出資一百萬元給原告後，即不
        願再給付顯有惡議遲延，故依調解書第四條之約定，被告應給付原告二百五
        十萬元，扣除前已給付之一百萬元，被告應再給付原告一百五十萬元。
  （二）原告尚未買不動產，但原告有寫存證信函給被告，只要他同意就可以看房子
        ，原告確實沒有通知被告確切的標的物在何處。
  （三）原告與被告於八十二年間結婚隨後於八十五年及八十八年分別生育長女及長
        子。婚後雙方共同努力開設寶紳公司從事汽車百貨零件買賣業，因雙方努力
        工作結果數年來事業順利成功，累積了相當的財富及經驗。再於八十八年成
        立捷佳及家利多有限公司從事汽車空氣瀘淨器製造及外銷工作，公司成立後
        業務蒸蒸日上。外銷訂單不斷，使原告夫妻賺了不少錢，不料在事業順利之
        餘，被告飽暖思淫慾竟在外另有親密女友，原告忙料理家務照顧小孩，並在
        公司擔任會計，對原告之花名屢有耳聞但無力捉姦，八十八年間，被告和訴
        外人郭雅琪發生婚外情，並在公司常招待外國客戶之中橋飯店夜宿，經原告
        報警查獲，提起妨害家庭訴訟，在訴訟期間，被告一再要求原告撤回刑事訴
        訟，原告念及夫妻之情誼，方與其成立調解並撤回告訴。原告撤回刑事告訴
        後，被告並未依約履行，並偽造原告之股權讓渡原告所有股權移轉至蔡政龍
        名下。而被告在原有基礎下公司更為茁壯，並在各地開分公司。依被告之經
        濟能力履行契約絕無問題，原告離婚後自行創業，從事汽車零件買賣一切從
        頭開始，艱困萬端，為求能照顧母女生活，爰要求被告履行調解和約之約定
        。
  （四）被告主張依調解書第二條之約定所購買房地應登記為黃品瑄及黃椲程各有應
        有分二分之一目的在保障黃品瑄，故要求原告必須明確知被告所欲購買之房
        屋所在地，出賣人之資料，並提出契約書面等資料供被告確認房地欲登記為
        子女二人共有為原告應履行之程序。惟查：(1)依合約第二條及第四條之約定
        ，僅約定原告尋得房屋後通知被告，被告應在二百五十萬元之範圍內配合出
        資，出資方式被告可以現金給付或銀行貸款，再由被告清償貸款方式為之，
        除此之外並未再有其他條款。今原告已依約先後二次通知被告已尋得欲購買
        房地，並請求被告配合履約，即已完成約定程序。(2)被告主張購屋之目的在
        保護黃品瑄，而原告未依訂約目的將所欲購買之特定房屋及出賣人等資料交
        付其審議，僅通知欲購買房屋請其支付配合款即與調解書之約定未合，不可
        依調解書第四條之約定請求。惟被告所抗辯依訂約目的所附加原告應履行之
        條件不僅並未明白規定於契約文字中，係由被告『自行規定之程序』，再將
        其與調解書第二條將房地登記為子女二人共有為不當連結，使調解書無端多
        出其所主張之要件程序，被告再執以為抗辯理由，顯有不當，原告除否認外
        ，並請被告負舉證責任。被告接到存證信函後並無履約誠意從未聞問，若有
        其所謂訂約之目的應由其審核資料，何以未見被告於原告起訴前要求審核購
        屋書面資料及表明付款方式，足見被告所謂原告未依訂立合約之目的踐行程
        序，無非為其卸責之詞。依調解書第四條之約定，若被告經原告通知能配合
        購屋貸款出資而未履行之條件成就時，被告依調解書第四條之約定應給付原
        告二百五十萬元。今條件成就原告自得依合約書第四條之約定請求被告給付
        款項。
  三、證據：提出調解書、幼稚園繳費明細單、付款登記表、起訴書、經濟部函、有
      限公司設立登記事項卡、有限公司變更登記表、有限公司變更登記事項卡、股
      東同意書等影本各乙份，存證信函及回執、影本各二份為證。
乙、被告方面：
  一、聲明：如主文第一項所示，如受不利之判決時，願供擔保請准免為假執行。
  二、陳述：
  （一）兩造所訂之調解書第二條係約定：「由乙○○出資最高二百五十萬元整用以
        購買公寓房地連同車位。但該房地及車位應登記為黃品瑄、黃椲程分別共有
        ，應有部分各二分之一」，二造當初之所以如此約定之目的，一來是為了確
        保監護權歸原告所有之黃品瑄有可以安定生活之房屋居住，二來是為了防止
        原告任意處分該房屋，致無法達到保護黃品瑄之目的，故乃特別約定由二造
        所生子女黃品瑄及黃椲程（由被告監護）分別共有該房屋，應有部分各二分
        之一。而在訂立調解書時，另又為了防止被告交付二百五十萬元給原告後，
        原告未購買房屋登記給黃品瑄及黃椲程二人共有，故乃特別在第四條約定：
        「第二項房地及車位由甲○尋找指定之，並由乙○○得以銀行貸款方式購買
        。房地之購買經甲○通知乙○○配合購買，而乙○○惡意遲延者，乙○○應
        給付甲○二百五十萬元」，二造所以如此約定，其目的即在要原告必須明確
        告知被告其所欲購買之房屋所在地（地號及建號）、出賣人之資料，並提出
        契約書等資料，供被告確認原告確實欲購買該房屋並登給黃品瑄及黃椲程二
        人共有，以作為被告支付房屋價款及辦理銀行房屋貸款之依據。
  （二）又查，二造於訂定調解書當時，除被告當場依調解書第一條約定給付原告一
        百萬元外，另在八十九年九月至十一月間，被告陸陸續續將所收到之客票交
        付原告兌領，其金額共計一百萬元，此即原告於起訴書所自認之一百萬元，
        而被告所以先給付原告該一百萬元，其目的即在於倘若原告找到滿意的房屋
        後，可以先行作為房屋訂金及頭期款之用。然原告於取得該一百萬元後，經
        被告調查結果，原告根本未去購買房屋，反而將該一百萬元侵占入己花用殆
        盡，且從未通知被告其欲所購買之房屋之所在地、建號、地號，亦未通知吉
        該房屋之出賣人為何？復未提出買賣契約書等證據，雖然原告曾在九十年一
        月十九日及九十年二月九日先後對被告寄發存證信函通知被告出資購買房屋
        ，但是該二紙存證信函中亦未明確表示原告已找到所欲購買之房屋之所在地
        等資料，只是一昧向被告催款而已。
  （三）復查上開調解書第四條第二項後段所約定應由被告給付原告二百五十萬元違
        約金予原告者，共有四個要件：「(1)必須先由原告指所欲購買之房屋。(2)必
        須經原告通知被告其已指定。(3)被告乙○○可以配合購買並得以銀行貸款方
        式購買。(4)被告乙○○惡意遲延。」而依上所述，本件原告根本未指定其所
        欲購之特定房屋，亦未告知被告其所欲購買房屋之所在地，亦未提出買賣契
        約等資料證明其已購買或準備購買，以致於被告不能向銀行辦理房屋貸款。
        從而，被告應給付二百五十萬元違約金予原告之條件，並未成就。因此原告
        請求被告應依調解書第四條約定，給付一百五十萬元之違約金，顯無理由，
        應予駁回。
  （四）末者，因迄今原告根本未通知被告其已指定並決定購買之房屋所在地，亦未
        提出與房屋出賣人所訂立買賣契約，被告根本不能確定原告是否確實準備購
        買房屋給二名子女共有，亦不能向銀行辦理房屋貸款。從而上開調解書第二
        條所規定之二百五十萬元之給付義務，其條件尚未成就，被告自無給付義務
        ，即無給付遲延可言。既然被告並不負遲延責任，則原告以被告遲延為理由
        ，請求依調解書第四條給付一百五十萬元違約金云云，即為無據。
三、證據：提出建物所有權狀、領款簽收單等影本各一份為證。
    理      由
一、本件原告起訴主張兩造原為夫妻關係，兩造於八十九年八月二十四簽訂調解書，
    依調解書第二條及第四條約定，原告指定欲購買之公寓房地及車位後，被告即應
    出資最高二百五十萬為限購買，如有遲延應給付原告二百五十萬元，惟原告於覓
    得房地後先後以存證信函通知被告出資二百五十萬購買，扣除被告已出資之一百
    萬後，被告應再給付一百五十萬元，惟被告不再給付顯有惡意遲延，為此依上開
    調解書第四條約定請求被告給付一百五十萬元違約金及自起訴狀繕本送達翌日起
    至清償日止按年利率百分之五計算之利息等語。被告則以原告取得一百萬元後根
    本未去購買房屋，亦從未通知其所欲購買之房屋所在地、建號、地號、出賣人或
    提出買賣契約等證據，以致被告不能向銀行辦理房屋貸款，從而上開調解書第二
    條所規定之二百五十萬元給付義務，條件尚未成究，被告自無給付義務，且被告
    給付二百五十萬元違約金之條件亦未成就等語置辯。
二、原告起訴主張兩造原為夫妻關係，兩造於八十九年八月二十四簽訂調解書，依調
    解書第二條及第四條約定，原告指定欲購買之房地及車位後，被告即應出資最高
    二百五十萬為限購買，如有遲延應給付原告二百五十萬元等情，有原告提出之調
    解書影本一件為證，且為被告所不爭執，堪認原告此部分之主張為真實。又原告
    主張原告於覓得房地後先後以存證信函通知被告出資二百五十萬購買，扣除被告
    已出資之一百萬後，被告應再給付一百五十萬元，惟被告不再給付顯有惡意遲延
    等情，被告亦不否認未再給付一百五十萬元，惟另以右揭前詞置辯。茲應審究者
    為被告之給付義務是否已經成就？查上開調解書第二條及第四條分別約定：「由
    乙○○出資最高二百五十萬元整用以購買公寓房地連同車位。但該房地及車位應
    登記為黃品瑄、黃椲程分別共有，應有部分各二分之一」、「第二項房地及車位
    由甲○『尋找指定』之，並由乙○○得以銀行貸款方式購買。房地之購買經甲○
    通知乙○○配合購買，而乙○○惡意遲延者，乙○○應給付甲○二百五十萬元」
    ，此有上開調解書可佐。故由上開第四條約定可知原告本身負有先『尋找』欲購
    買之房地並『指定』特定房地後通知被告之義務，而被告經被通知原告欲購買之
    房地後，始有以現金或得以銀行貸款方式給付最高一百五十萬元之義務。查本件
    原告固曾經於九十年一月十九日及九十年二月九日分別二次以存證信函通知被告
    給付一百五十萬元，惟縱觀上開二份存證信函之內容皆僅提到「今本人已覓得約
    定之房地．．」，從未將購得房地之基本資料舉凡地點、買賣價金、公寓或透
    天房子、給付方式．．．．等諸多相關房地資料通知被告，此皆有卷附之二份存
    證信函影本及回執可稽，且原告於本院九十一年四月四日言詞辯論中亦自承『尚
    未購買不動產，且確實未通知被告確切標的物在何處』等語，從而原告『尋找指
    定』特定房地之義務根本尚未完成，被告在房地標的物不明無法確知原告是否真
    欲購買房地或原告所欲購買之房地與契約書約定之標的物是否相符之情況下，尚
    無給付一百五十萬元之義務。雖原告另外辯稱原告寫存證信函給被告，只要被告
    同意即可看房子云云，惟遍查上開調解書之內容，兩造從未約定，被告須先同意
    給付一百五十萬元，原告始可尋找房地，且從條文文義解釋，亦看不出有上該約
    定之意思。反觀應係原告先有尋找指定欲購買之房地，通知被告後，被告始有給
    付一百五十萬元或以辦理銀行貸款給付之義務，故原告此部分抗辯顯為倒果為因
    ，不足採信。又原告另外抗辯兩造契約書並未約定原告須將所欲購買之特定房地
    之地號、建號及出賣人等資料交付被告審議，被告依訂約目的所附加原告應履行
    之條件皆係被告「自行規定之程序」云云，惟查兩造既於契約中第四條約定「第
    二項房地及車位由甲○『尋找指定』之．．．」，且依第二條約定「由乙○○出
    資最高二百五十萬元整用以購買公寓房地連同車位。但該房地及車位應登記為黃
    品瑄、黃椲程分別共有，應有部分各二分之一」，在上開契約條文中縱使未白紙
    黑字地約定原告須將房屋所在地、建號、地號、出賣人或提出買賣契約書等證據
    予被告審議，然從契約文義解釋，原告至少可將諸如欲購買房屋之報紙廣告文宣
    或房屋所在地或其他與原告欲購買房屋之相關資訊告知被告，使被告能確認原
    告所欲購買之房屋型式與契約書第二條約定之房屋型式是否相符或確認原告確實
    欲購買房屋，如此一來，原告始完成『指定』之動作，否則若認原告並無將所欲
    購買之房地之相關資訊告知被告之義務，則兩造於調解書第四條逕可約定「第二
    項房地及車位由甲○『尋找』之．．」即可，『指定』部分之文字大可不必。故
    原告抗辯兩造契約書並未約定原告須將所欲購買之特定房地之地號、建號及出賣
    人等資料交付被告審議云云，尚難採信。再者，原告於本院審理中既自承尚未購
    買不動產，且確實未通知被告確切標的物在何處』等語，從而原告『尋找指定』
    特定房地之義務根本尚未完成，則被告自無給付最高一百五十萬元之義務。被告
    給付最高一百五十萬元之義務既尚未發生，即無所謂被告有調解書第四條惡意遲
    延應給付二百五十萬元之問題，是原告之主張尚屬無據。
三、綜上所述，原告依上開調解書第四條約定請求被告給付一百五十萬元及自起訴狀
    繕本送達翌日起至清償日止按年利率百分之五計算之利息為無理由，應予駁回，
    其假執行之聲請因失所附麗，應併予駁回。
四、本件事證已臻明確，兩造所為之其他主張陳述並所提之證據，經審酌後，認均與
    本件之結論無礙，故不再一一論述，併此敘明
五、據上論斷，本件原告之訴為無理由，依民事訴訟法第七十八條，判決如主文。
中　　　華　　　民　　　國　　九十一　　年　　　六　　　月　　十八　　日
                                 台灣彰化地方法院家事法庭
~B法　　　官　詹秀錦
右為正本係照原本作成。
如對本判決上訴，應於判決送達後二十日內向本院提出上訴狀。
中　　　華　　　民　　　國　　九十一　　年　　　五　　　月　　二十八　　日
~B法院書記官　楊美芳
